【裁判字號】    89,簡上,568
【裁判日期】    891107
【裁判案由】    損害賠償
【裁判全文】
臺灣臺北地方法院民事判決  八十九年度簡上字第五六八號
    上  訴  人  甲  ○
    被  上訴人  台北市文山區公所
    法定代理人  乙○○
    訴訟代理人  丙○○
右當事人間請求損害賠償事件，上訴人對於中華民國八十九年五月十九日本院新店簡
易庭八十九年度店簡字第一號第一審判決提起上訴，本院判決如左：
    主  文
上訴駁回。
第二審訴訟費用由上訴人負擔。
    事  實
甲、上訴人方面：
  壹、聲明：
    一、原判決廢棄。
    二、被上訴人應給付新台幣 (下同)二十七萬九千一百五十五元。
  貳、陳述：除與原審判決書所載者相同茲予引用外，補稱：如附件。
  、證據：援用原審之立證方法。
乙、被上訴人方面：
  壹、聲明：如主文所示。
  貳、陳述：除與原審判決書所載者相同茲予引用外，補稱：路面雖是被上訴人維護
      ，但僅是八公尺以下柏油路面維護，本件所發生之事不可歸咎於公所，溝蓋上
      有一角鐵，是建設公司施作圍籬時所使用並留下。依建築法第一條規定，公共
      安全及公共交通之建築管理均是由工務局所為。
  、證據：援用原審之立證方法，並補呈照片四幀。
    理  由
一、上訴人於原審起訴主張：其所有車號ＢＸ八八四二號自小客車於民國（下同）八
    十六年十月三十一日夜間十一時許，在臺北市○○路○段二十一巷口，新建完工
    之南方藝術宮殿旁，因被上訴人未依法妥善管理公有設施，遭南方藝術宮殿建商
    長祿建設公司定置於溝蓋上之角鐵所刺破，致上訴人所有上揭車輛車胎壹個毀損
    ，且因此造成精神損失以及所生訴訟費用等共如訴之聲明所示金額，依國家賠償
    法第十一條、第十二條，民法第一百九十一條等規定，應由被上訴人負責賠償等
    語；復於本院補陳：公務員怠於執行職務致人民之財產權利受損，與工作物之歸
    屬非屬必要要件，事發地點屬市府管轄，自得請求國家賠償等語。
二、被上訴人於原審則以：工作物非其設置，非由被上訴人負責管理等語置辯，復於
    本院準備程序及言詞辯論時補陳：被上訴人僅負責僅是八公尺以下柏油路面維護
    ，本件所發生之事不可歸咎於公所，溝蓋上有一角鐵，是建設公司施作圍籬時所
    使用並留下。依建築法第一條規定，公共安全及公共交通之建築管理均是由工務
    局所為等語。
三、按依國家賠償法第三條第一項請求損害賠償者，以該公共設施之設置或管理機關
    為賠償義務機關，同法第九條第一項定有明文。查本件上訴人主張渠所有小客車
    輪胎在臺北市○○路○段二十一巷口為定置於溝蓋上之角鐵所刺破，並主張該角
    鐵係南方藝術宮殿建商長祿建設公司所設，則以上訴人主張之情認定，該設置物
    係建設公司為建築事項所設。按為實施建築管理，以維護公共安全、公共交通、
    公共衛生及增進市容觀瞻，特制定本法；本法未規定者，適用其他法律之規定；
    主管建築機關，在中央為內政部，在省為建設廳，在直轄市為工務局，在縣   (
    市)( 局)為工務局或建設局，未設工務局或建設局者，為縣 (市)( 局)政府；建
    築物在施工中，直轄市、縣 (市)( 局)主管建築機關認有必要時，得隨時加以勘
    驗，發現左列情事之一者，應以書面通知承造人或起造人或監造人，勒令停工或
    修改；必要時得強制拆除：(一)妨礙都市計畫者。(二)妨礙區域計畫者。(三)危害公共
    安全者。(四)妨礙公共交通者。(五)妨礙公共衛生者。(六)主要構造或位置或高度或面
    積與核定工程圖樣及說明書不符者。(七)違反本法其他規定或基於本法所發布之命
    令者；建築物施工場所，應有維護安全、防範危險及預防火災之適當設備或措施
    ；違反第六十三條至第六十九條及第八十四條各條規定之一者，除勒令停工外，
    並各處承造人、監造人或拆除人六千元以上三萬元以下罰鍰；其起造人亦有責任
    時，得處以相同金額之罰鍰。建築法第一、二、五十八、六十三、八十九條分別
    定有明文。又建築物施工期間，主管建築管理機關應主動協助各公共主管機關查
    核公共設施是否有損害，轄區承辦員除於抽查勘驗樓層時應詳細勘查實測圖上之
    公共設施是否損害外，工地巡查亦須一併勘查辦理。發現公共設施受損時，主管
    建築機關即通知承造人限期修復，經複查而未依規定改善者，依建築法第八十九
    條規定罰鍰；查核公共設施有無因施工損害而經各公共設施主管機關查報列管事
    項。其經查報列管有案者，．．．其未經查報列管有案者，始由主管建築機關於
    竣工勘驗時依基地現況實測圖查核公共設施有無損壞或修復。防止建築物施工損
    害公共設施管理要點第四條、第六條第一項亦有明定。而道路水溝於建築工程完
    竣後，側溝損壞以修復原狀為原則，而路面亦應修整平順，路面堆積物及水溝內
    沈積物須清除，同要點修復要點亦有明定。足見上訴人主張在水溝蓋上之角鐵，
    既係建築時損害公共設施所為，其主管機關應為台北市政府工務局，亦即，該當
    於國家賠償法第三條之賠償機關亦應係台北市政府工務局，上訴人未查，徒向被
    上訴人為賠償之請求，顯有誤會。
四、次按民法第一百九十一條第一項前段規定，土地上之建築物或其他工作物，因設
    置保管有欠缺，致損害他人之權利，由工作物之所有人負賠償責任，惟本件就上
    訴人主張之事實，管理行為非屬被上訴人已如前述，上訴人依民法第一百九十一
    條第一項請求當非有據。
五、綜上所述，上訴人之訴為無理由，應予駁回。原審為上訴人敗訴之判決，依其理
    由雖屬不當，惟與本院依其他理由認定之結果並無二致，仍應以上訴為無理由而
    駁回之。因本案事證已臻明確，兩造其餘主張陳述及所提之證據，均毋庸再予一
    一審酌，附此敘明。
六、據上論結，本件上訴為無理由，依民事訴訟法第四百三十六條之一第三項、第四
    百四十九條第二項、第七十八條，判決如主文。
中      華      民      國    八十九    年    十一      月      七      日
                                        民事第四庭審判長法  官  謝明珠
                                                         法  官 劉又菁
                                                         法  官 洪于智
右為正本係照原本作成
本判決不得上訴
中      華      民      國    八十九    年    十一      月      七      日
                                                      法院書記官  林佳蘋


司法院資訊處製作；財團法人民間司法改革基金會備份。
